臺灣高等法院民事裁定
109年度破抗字第5號
抗  告  人  朱萬庚（即台灣生技醫藥股份有限公司之法定代理
            人）    




上列抗告人因宣告破產聲請解除限制出境事件，對於民國109年1
月14日臺灣臺北地方法院裁定(108年度執破字第1號)，提起抗告
，本院裁定如下：
    主  文
原裁定廢棄，發回臺灣臺北地方法院。
    理  由
一、本件抗告人之聲請及抗告意旨略以：伊原為經破產宣告台灣
    生技醫藥股份有限公司(下稱破產公司)之法定代理人，已將
    一切帳冊資料均已移交破產管理人林建宏律師，於召開第一
    次債權人會議時，各債權人對破產公司之資產狀況及帳務資
    料並無異議，伊不可能侵害債權人權益。伊每隔數月即需前
    往大陸地區處理生意事務，原法院限制伊出境、出海(下稱
    系爭處分)，恐致大陸地區之公司倒閉。爰聲請願提出相當
    擔保後，解除系爭處分等語。
二、按破產人之法定代理人非經法院之許可，不得離開其住居地
    ，破產法第69條、第3條第4款定有明文。法院於必要時，固
    得就破產人之法定代理人為限制出境之處分，惟依破產法第
    73條之1準用強制執行法第22條第2項規定，經限制住居者，
    非不得藉由提供相當之擔保而解除該限制。又限制住居，甚
    至禁止出境，本質上均為侵害憲法第10條所保障人民有居住
    遷徙自由之權利，自應在法律規定之目的下，基於嚴謹慎重
    之考量，在合理必要之範圍內始得為之，以符合法保障人權
    之意旨。則就限制住居者，在何種情況下得經由供擔保之機
    制，以解除其限制，即應由執行破產程序之法院，就破產事
    件進行之程度，受限制者在破產程序中協力義務程度之高低
    ，及其配合協力辦理之情狀，依職權並參酌債權人之意見後
    ，衡量行政程序法第7條所定之比例原則，而為妥適之決定
    。查本件抗告人原係破產公司之法定代理人，聲請原法院10
    8年8月26日108年度破字第17號裁定（下稱破產裁定），原
    法院並於同年10月4日為系爭處分等情，有破產公司106年7
    月18日變更登記表、破產裁定、原法院108年10月4日函(稿)
    在卷可稽(見原法院卷5至6、2至3、29頁)。又破產公司構成
    破產財團之財產及債務，依破產裁定附表一、二所示依序為
    新臺幣(下同)178萬4013元、697萬4787元，已於108年11月2
    0日進行第一次債權人會議，並由林建宏律師提出破產財團
    處理情形報告書(見原法院卷110至112頁)，說明破產公司財
    產之占有情形（包括由抗告人占有之微量探針檢測儀、MO-A
    VT雜交培養箱）。另安諾生物科技股份有限公司（下稱安諾
    公司）保管破產公司所有自動化核酸分析儀（下稱系爭儀器
    ），承諾會依照標準作業程序，維持系爭儀器內毛細管組滋
    潤，有安諾公司106年3月22日函附卷可參（見本院卷9頁）
    ，亦不生影響破產公司與安諾公司間就系爭儀器之權利義務
    。是以審酌本件破產程序進行現況及抗告人願供擔保之情，
    似非必待破產程序終結，始得解除系爭處分。然否准本件聲
    請及擔保金額之多寡，事涉原法院之職權認定及酌定實際狀
    況，並為當事人之審級利益，宜由原法院審酌，爰依破產法
    第5條、民事訴訟法第492條規定，廢棄原裁定並發回原法院
    另為適法之處理。
三、據上論結，本件抗告為有理由。爰裁定如主文。 
中　　華　　民　　國　　109 　年　　3 　　月　　17　　日
                    民事第九庭
                        審判長法  官  楊絮雲
                              法  官  郭顏毓
                              法  官  李昆霖
正本係照原本作成。
本裁定除以適用法規顯有錯誤為理由外，不得再抗告。如提起再
抗告，應於收受送達後10日內委任律師為代理人向本院提出再抗
告狀。並繳納再抗告費新臺幣１千元。
中　　華　　民　　國　　109 　年　　3 　　月　　17　　日

                              書記官  張郁琳